【裁判字號】    95,台上,6917
【裁判日期】    951214
【裁判案由】    違反毒品危害防制條例
【裁判全文】
最高法院刑事判決            九十五年度台上字第六九一七號
上  訴  人  甲○○
                    1號
選任辯護人  楊勝夫律師
上列上訴人因違反毒品危害防制條例案件，不服台灣高等法院台
南分院中華民國九十三年四月八日第二審判決（九十二年度上訴
字第一三六二號，起訴案號：台灣嘉義地方法院檢察署九十一年
度偵字第四七五九號），提起上訴，本院判決如下：
    主  文
上訴駁回。
    理  由
按刑事訴訟法第三百七十七條規定，上訴於第三審法院，非以判
決違背法令為理由，不得為之。是提起第三審上訴，應以原判決
違背法令為理由，係屬法定要件。如果上訴理由狀並未依據卷內
訴訟資料，具體指摘原判決不適用何種法則或如何適用不當，或
所指摘原判決違法情事，顯與法律規定得為第三審上訴理由之違
法情形，不相適合時，均應認其上訴為違背法律上之程式，予以
駁回。本件上訴人甲○○上訴意旨略稱：原判決係以上訴人之自
白及其他涉案之黃品樺、林進傑、王照衛、范志偉、蔡明憲之陳
述作為認定上訴人販賣第二級及第三級毒品之依據。黃品樺、林
進傑、王照衛等人在警詢、偵查筆錄雖記載曾向上訴人購買搖頭
丸或愷他命，但林進傑、王照衛及陳楷鎮等人與上訴人在「常春
藤汽車旅館」一起服用搖頭丸及愷他命遭警方查獲後製作筆錄，
斯時尚在藥效發作時間神智不清，所載內容是否出自二人之自由
意識不無可疑。林進傑及王照衛在原審坦承並未向上訴人買過毒
品，此經交互詰問後之證詞，何以較警方或檢方製作之筆錄無證
據價值？原審並未說明，僅以顯係迴護之詞不足採信為由，以警
詢筆錄為據，與證據法則有違。另黃品樺在第一審時坦稱前後向
上訴人拿過三次，均非向上訴人購買，在原審交互詰問時，亦承
認在ＫＴＶ服用之搖頭丸係由上訴人提供而非向其購買，且據蔡
明憲所供其搖頭丸係向黃品樺調拿，足見黃品樺必有其毒品來源
，何須向上訴人購買服用。黃品樺在本案亦係販賣毒品之被告，
其供詞先後不一且有重大瑕疵，何能採為認定上訴人販賣毒品之
證據。又依范志偉在原審交互詰問時，坦承其被查獲之十五顆愷
他命並未談價錢問題，及蔡明憲說是黃品樺要送給他吃等語，可
證在「好樂迪」前交付之十五顆愷他命，並無交易之行為，而係
上訴人應黃品樺之要求，贈送黃品樺轉送范志偉。蔡明憲警詢所
謂以四千五百元（新台幣，下同）購買十五顆搖頭丸（實係愷他
命），係范志偉本來想以四千五百元委託蔡明憲購買，並非當晚
以四千五百元向黃品樺購買。是王照衛、林進傑、黃品樺等人經
常出入娛樂場所，共同服用搖頭丸或愷他命助興，有時自己攜帶
，有時由上訴人提供，至於范志偉、蔡明憲部分，范志偉雖原有
向蔡明憲購買之意思，但黃品樺向上訴人要求時，上訴人不知此
事，僅係喜歡熱鬧助興而提供愷他命，均無買賣之交易行為。上
訴人願意坦然接受轉讓毒品應有之懲處，原判決以連續販賣第二
級、第三級毒品論罪，顯有違誤等語。惟查原判決認定上訴人於
原判決附表一所示之時間、地點購入第二級毒品搖頭丸及第三級
毒品愷他命後，竟意圖營利，基於概括犯意於原判決附表二編號
一至六所示之時間、地點，以該附表二所示之價格販賣予林進傑
、王照衛、黃品樺等人，而於民國九十一年七月十三日下午六時
十五分許，在嘉義市○○路三一三號「常春藤汽車旅館二０二室
」為警臨檢查獲，並扣得其持有之搖頭丸三顆及愷他命五顆。又
於同年九月十五日晚上，因黃品樺之友人蔡明憲以電話告知，范
志偉擬購買搖頭丸施用，黃品樺應允代為詢價，並轉知上訴人此
事，上訴人即與黃品樺基於共同之犯意聯絡，由黃品樺與蔡明憲
接洽，商定後，即由上訴人攜帶第三級毒品愷他命十五顆，駕駛
小客車附載黃品樺，於同日晚上九時三十分許抵達嘉義市○○路
六一九號「好樂迪ＫＴＶ」前，見蔡明憲與范志偉依約前來，黃
品樺遂由上訴人處取交予范志偉，並索價每顆三百五十元。惟范
志偉尚未付款即為警當場查獲，並在范志偉手上扣得前開毒品，
另在黃品樺、蔡明憲身上扣得其等聯絡用之行動電話各一具，及
在上訴人車上扣得大麻煙捲二十三支、第三級毒品愷他命膠囊三
十粒、行動電話一具等事實。已依上訴人於警詢、偵查時坦白承
認，核與證人林進傑、王照衛、黃品樺、蔡明憲、范志偉等分別
於警詢、偵查中證述向上訴人購買搖頭丸、愷他命之情節相符。
且為警查獲之藥物，分別經送行政院衛生署管制藥品管理局及內
政部警政署刑事警察局鑑驗結果，檢出ＭＤＭＡ成分（屬第二級
毒品）或第三級毒品愷他命成分，有各該檢驗成績書及鑑驗通知
書在卷可稽，說明其所憑之證據及認定之理由。而以上訴人否認
有販賣原判決附表二所示毒品之犯行、辯稱：伊與林進傑、王照
衛、黃品樺等人均係常一起出入ＫＴＶ或ＰＵＢ場所之朋友，因
此，他們有時會取用伊所有之搖頭丸、愷他命等毒品，而在九十
一年七月十三日，伊與友人呂福欽、汪恩贊、陳楷鎮、林進傑、
王照衛、吳展源、劉子儀等人，在嘉義市○○路「常春藤汽車旅
館」聚會，並服用搖頭丸等毒品，但並未提供或販賣毒品給這些
友人吸食，另證人黃品樺因常與上訴人一起施用搖頭丸，伊均無
償提供。九十一年九月十五日係因黃品樺之友人蔡明憲向黃品樺
索取搖頭丸提供軍中同袍范志偉施用，黃品樺遂向伊詢問是否可
贈送其朋友，才會在嘉義市「好樂迪ＫＴＶ」前欲交付搖頭丸（
實係愷他命）予蔡明憲時，為警查獲，但並非販賣等語，如何與
經驗法則有違，無非事後卸責之詞，尚難採信，於理由中一一加
以指駁說明。另以證人林進傑、王照衛於第一審及原審時，改稱
：其等服用之搖頭丸係在台中買的，在警局所為之證詞係因害怕
或因服用搖頭丸神智不清才說向上訴人購買毒品等語。及范志偉
於第一審改稱：扣案之十五顆搖頭丸（實係愷他命）係蔡明憲說
要給其試吃，並非其委託蔡明憲購買等語。與黃品樺於第一審時
改稱：扣案之十五顆愷他命是上訴人無償提供其交給蔡明憲吸食
云云。如何與常理有違，顯係迴護上訴人之詞，均難以採信，亦
分別詳加說明，從形式上觀察，尚無理由不備及與證據法則有違
之違背法令情形存在。按證據之取捨及事實之認定均屬事實審法
院職權之行使，苟與經驗法則及論理法則無違，即不能任意指摘
其違法。原判決就認定上訴人販賣第二級、第三級毒品之事實，
既已詳敘其所憑之證據及認定之理由，且對於卷內有關上訴人有
利及不利之證據，亦說明其取捨之理由甚詳，所為之論斷，復與
經驗法則及論理法則無違。而上訴意旨所指摘之部分，原判決均
已有所審酌，說明各該證人事後翻異其詞不足採信之理由，上訴
人此部分猶執各該證人翻異之詞指摘原判決，要屬對原判決已說
明之事項再為事實上之爭執，顯與法律上規定得為第三審上訴理
由之違法情形，不相適合，應認係違背法律上之程式，予以駁回
。再上訴人所涉連續轉讓第三級毒品罪部分，係犯毒品危害防制
條例第八條第三項之罪，屬刑事訴訟法第三百七十六條第一款所
列之案件，既經第二審判決，自不得上訴於第三審法院，上訴人
併予提起上訴，顯非法之所許，此部分上訴亦應予駁回。
據上論結，應依刑事訴訟法第三百九十五條前段，判決如主文。
中    華    民    國  九十五  年  十二    月  十四    日
                      最高法院刑事第五庭
                          審判長法官  莊  登  照
                                法官  洪  明  輝
                                法官  黃  一  鑫
                                法官  林  秀  夫
                                法官  徐  昌  錦
      本件正本證明與原本無異
                                      書  記  官
中    華    民    國  九十五  年  十二    月  十九    日
                                                      Ｋ


司法院資訊處製作；財團法人民間司法改革基金會備份。
